臺北高等行政法院判決
                                     100年度訴字第1192號
                                    100年11月3日辯論終結
原      告　張蓁蓁
訴訟代理人　李文健　律師
被      告　財政部基隆關稅局
代　表　人　馬幼竹（局長）住同上
訴訟代理人　蘇怡誠
          　王毓懋
          　張啟泰
上列當事人間進口貨物核定完稅價格事件，原告不服財政部中華
民國100年5月19日台財訴字第10000113590號訴願決定，提起行
政訴訟，本院判決如下：
    主  文
原告之訴駁回。
訴訟費用由原告負擔。
　　事實及理由
一、程序事項：
    本件被告代表人蔡秋吉於訴訟進行中依序變更為黃宋龍、馬
    幼竹，業據渠等依法分別具狀向本院聲明承受訴訟，核無不
    合，應予准許。
二、事實概要：
    原告委由璟德報關行於民國（下同）99年3月11日向被告報
    運自美國進口自用舊汽車乙輛（進口報單號碼：第AA/99/07
    84/0076號），原申報價格FOB USD 259,000/UNIT，經依關
    稅法第18條第2項規定，准原告繳納新臺幣（下同）5,021,
    034元之保證金，先行驗放，事後再加審查。嗣被告參據財
    政部關稅總局驗估處（下稱驗估處）簽復查價結果，改按FO
    B USD 290,000/UNIT核估完稅價格，應納稅款計5,620,849
    元，以上開保證金抵充後，尚應補徵貨物稅599,815元。原
    告不服，申請復查，未獲變更，經提起訴願遭駁回，遂提起
    本件行政訴訟。
三、本件原告主張：
  (一)被告查得價格FOB USD290,000並非系爭汽車所屬短軸車型之
    價格，被告據以核定系爭汽車完稅價格，顯違反關稅法施行
    細則第19條第2項第7款不得任意認定或臆測價格之規定：
  1.系爭汽車所屬之西元2008年份Rolls-Royce 車廠Phantom 型
    車，尚有短軸（4 Door Sedan）車型與長軸（Ewb 4 Door
    Sedan）車型之分，於西元2008年新車零售價格分別為USD34
    0,000與USD403,000，有美國N.A.D.A.雜誌網站所揭之資料
    可參，兩者原始售價有高達USD63,000之價差，則於2年份之
    舊車，自同樣會有數萬美元之價差，故長、短軸車型之不同
    ，於車價有重大之影響，並與與本件進口時間之時距無關。
  2.系爭汽車係西元2008年份Rolls-Royce 車廠Phantom 型車之
    短軸車型，原申報價格FOB USD259,000與進口當時輸出國國
    內之平均零售價格相當，並無不合理；然被告查得價格FOB
    USD290,000，較原告申報價格有高出USD31,000 之價差，顯
    係誤植Phantom 型車之長軸車型價格。被告並業自承駐外單
    位原查證函內容所稱之貨品名稱為「ROLLS ROYCE PHANTOM
    EWB 」，即為長軸車型之價格，而非系爭汽車所屬短軸車型
    之價格。故被告以長軸車型之價格據以核定系爭汽車所屬短
    軸車型之價格，自屬任意認定，而違反關稅法施行細則第19
    條第2項第7款不得任意認定或臆測價格之規定。
  3.被告雖稱駐外單位後於100年5月10日函說明原函所稱「RO
    LLS ROYCE PHANTOM EWB」係誤植，應更正為「ROLLS ROYC
    E PHANTOM」云云，惟其僅空稱所載貨品名稱係誤繕，並無
    任何證據可憑，且於原告100年1月24日提起訴願後，被告方
    於同年5月10日由駐外單位出函更正，此前後反覆，自無可
    採。即令依被告主張更正為「ROLLS ROYCE PHANTOM」，則
    此查得之價格究為短軸（4 Door Sedan）車型或長軸（Ew b
    4 Door Sedan）車型之價格？依然未明，故此更正仍無從證
    明被告查得價格FOB USD290,000為系爭汽車所屬短軸車型之
    價格。從而，被告據此核定系爭汽車完稅價格，仍屬臆測，
    而違反關稅法施行細則第19條第2項第7款不得任意認定或臆
    測價格之規定。
  (二)被告核定價格之程序與結果均顯有違誤：
  1.進口舊汽車核估作業要點（下稱系爭作業要點）第3點規定
    ：「進口舊汽車適用關稅法第35條規定核估完稅價格者，得
    依下列方法辦理：(一)……。但自北美地區進口之舊汽車，如
    價格檔中查無相同型式年份之同樣或類似新車離岸價格者，
    得按KELLEY BLUE BOOK所列相同型式年份新車批發價格（DE
    ALER INVOICE第三欄價格）扣減折舊後之價格，與美國N.A.
    D.A.舊汽車行情雜誌上所列TRADE-IN價格比較，從低核估。
    ……」。又TRADE-IN價格為交易價格，自與零售價格（Re-
    tail Price）相當。即依系爭作業要點第3點第1款但書規定
    ，美國N.A.D.A.雜誌所揭之汽車交易（零售）價格可為核估
    舊車完稅價格之依據，又其所提供之資訊，除以紙本形式揭
    露外，亦於其網站揭露。而美國N.A.D.A.雜誌有公開揭露系
    爭汽車相同年份型式（西元2008年Rolls-Royce車廠Phantom
    4 Door Sedan）之平均零售價格（Average Retail Price）
    ，此有100年6月列印之N.A.D.A.網站資料可證。被告為核估
    進口貨物價格之主管機關，自更應依系爭作業要點第3點第1
    款但書，調查99年3月進口當時之N.A.D.A.網站所載系爭汽
    車相同年份車型之平均零售價格（Average Retail Price）
    ，以為核定完稅價格之依據，此為被告核定價格前之必要調
    查事項，彰彰甚明。
  2.被告係依我國駐外單位協查資料核定系爭汽車之完稅價為FO
    B USD290,000，但協查資料得此價格所依之程序為何？所憑
    之證據為何？有無調查99年3月進口當時N.A.D.A.網站所載
    之平均零售價格？憑何可不採N.A.D.A.網站所載之價格？均
    未見被告說明，亦不讓原告有檢驗之機會，自屬恣意臆測，
    而違反關稅法施行細則第19條第2 項第7 款規定。
  3.依100年6月N.A.D.A.網站資料所載，系爭汽車相同年份型式
    （西元2008年Rolls-Royce車廠Phantom 4 Door Sedan）於
    100年6月時之平均零售價格（Average Retail Price）為
    USD249,700，則據此反推9個月前即99年3月進口當時之平均
    零售價格，應較前揭價格略高，而與原告原申報價格USD 25
    9,000相當，自足證原告申報價格為合理。相較下，被告核
    定價格USD290,000，應遠高於99年3月進口當時N.A.D.A.網
    站所載之平均零售價格，故由結果來看，亦可證協查資料之
    價格顯有違誤；且被告從高核估之舉，顯違反關稅法施行細
    則第19條第2項第2款不得從高核估之規定。
  4.綜上，協查資料得其結論之程序不明，結論亦顯有違誤，自
    無可採。
  (三)本件係依關稅法第35條核定完稅價格，系爭汽車之實際買價
    非本件爭點，惟仍說明原告購買系爭汽車之交易實情如下：
  1.原告是向GREEN GEAR公司購買系爭汽車，交易價格為USD259
    ,000，其中USD21,000是以現金支付訂金，其餘USD238,000
    另以匯款匯付GREEN GEAR公司帳戶，此有買賣契約、匯款單
    及GREEN GEAR公司出具之發票可證，其互符一致，自可證交
    易之真實。
  2.所謂駐外單位向GREEN GEAR公司查證，稱GREEN GEAR公司只
    是翻譯單位，非交易單位，與原告無實際交易行為云云，與
    事實不符。為此，原告亦曾向GREEN GEAR公司之實際負責人
    Jackson Yang查詢，其表示並未向駐外單位否認與原告交易
    之真實性。則駐外單位究如何查證？依何程序？向誰查證？
    取何證據可憑信為真？均因相關卷證拒絕原告閱卷而無從接
    受檢驗，自難可採。即令有法令不准原告閱覽該等資料，該
    法令亦因牴觸憲法第16條規定而無效。況且該等資料僅為一
    般商業貨品之估價資料，並無國防、軍事、外交機密可言，
    依行政程序法第46條第3項規定，自應准予原告閱覽。否則
    ，該等資料既未經原告檢驗，自不得採為不利原告認定之依
    據等情。並聲明求為判決撤銷訴願決定及原處分（復查決定
    ）。
四、被告則以：
  (一)系爭汽車係高單價之車輛，與一般商銷車不同，數量稀少且
    N.A.D.A.於網路所揭露之價格變動高；為慎重計，驗估處依
    系爭作業要點第3點第2款規定函請駐外單位協查其輸出國之
    舊車行情，並據以核估其完稅價格，於法洵無不合。另原告
    所提供之100年6月網路N.A.D.A.資料與系爭汽車出口日期99
    年2月相距1年4個月，因時空不同，據此比擬援引，核無足
    採。至原告訴稱本案查得價格FOB USD290,000是否為短軸車
    型乙節，駐外單位於100年5月10日函說明原99年6月23日之
    查證函內容所稱貨名「ROLLS ROYCE PHANTOM EWB」係誤植
    ，應更正為「ROLLS ROYCE PHANTOM」，惟因查價之標的並
    未有誤，並不影響完稅價格核估之根據，且驗估處亦於100
    年6月3日函告被告說明系爭汽車係依97年ROLLS ROYCE
    PHANTOM短軸查得之合理價格，予以核估完稅價格；本案係
    依原告所申報之進口報單資料查得之合理價格，且相關進口
    資料及配備均經訴願時原告之委任人廖清松確認與進口報單
    所載相符無誤。準此，被告原核估價格應屬適法，自應予以
    維持。
  (二)本案原告未提供正式交易文件合理說明，依關稅法第29條第
    5項規定，視為無法按原申報價格核估其完稅價格，又海關
    價格檔中查無與系爭汽車出口日前後30日內業經核定之同樣
    或類似貨物進口交易價格資料可資援用，故無同法第31條及
    第32條規定之適用；另原告並未提供國內銷售價格，且已使
    用之舊車價格顯然非按該汽車生產成本計算，自無同法第33
    條及第34條規定之適用，遂依同法第35條及系爭作業要點第
    3點第2款規定，參據駐外單位查得輸出國（美國）之舊車行
    情，另加運費及保險費核估其完稅價格為FOB USD290,000
    ，於法並無不合。
  (三)原告稱其曾向GREEN GEAR公司之實際負責人Jackson Yang查
    詢，其表示並未向駐外單位否認與原告交易之真實性等語，
    與原告於訴願階段時自承該公司並非所謂供應商，且該公司
    負責人告知駐外人員原告係依Manhattan Motorcars,Inc 公
    司網站上所刊的售價購得，該公司僅擔任買賣雙方購買時翻
    譯，及後續文件繕打及裝船等事宜，並未在買賣間賺取任何
    利潤等語，原告所稱顯有矛盾。本案原告未能釐清系爭汽車
    之供應商，亦未能提供其與實際供應商之間就系爭汽車交易
    價格決定過程往來之相關交易資料，基於合理懷疑，無法依
    關稅法第29條核定，爰依關稅法第31條以下之核價優先順序
    規定，另行核定其完稅價格，然原告訴願階段時曾提供1紙
    Manhattan Motorcars公司所刊登系爭汽車之網路資料，其
    上所載之里程數與原告查得CARFAX報告上所記載之里程數同
    為1,033英哩與一般汽車15,000英哩/年之折舊里程標準相去
    甚遠，倘若在原告之實際交易價格有明顯暇疵的前提下，逕
    依系爭作業要點第3點第1款採用N.A.D.A.為核估依據，此無
    異於提供更多之機會及管道，利用假發票虛報交易價格，對
    於誠實申報交易價格之進口人顯失公平。另被告向駐外單位
    查證往來函件，為駐外單位本於職務所為之協助，其函覆意
    見應屬行政機關內部作業文件，依行政程序法第46條第2項
    第1款規定，自屬不得提供當事人申請閱覽、抄寫、複印或
    影印之資料，被告將之列為不得閱覽卷宗，洵屬有據。
  (四)原告以100年6月N.A.D.A.平均零售價格反推至99年3月之平
    均零售價格，而自證其申報價格為合理乙節，系爭汽車係高
    單價之車輛，與一般商銷車不同，數量稀少且N.A.D.A.於網
    路所揭露之價格變動高，原告以平均零售價格推斷其原申報
    價格為合理，純屬原告恣意臆測，不足為採等語，資為抗辯
    。並聲明求為判決駁回原告之訴。
五、兩造之爭點：被告以FOB USD 290,000/UNIT核估系爭汽車之
    完稅價格，核定原告應納稅款計5,620,849元，原告已繳納
    之保證金抵充後，尚應補徵貨物稅599,815元，是否合法？
六、本院之判斷：
　(一)按「從價課徵關稅之進口貨物，其完稅價格以該進口貨物之
    交易價格作為計算根據。前項交易價格，指進口貨物由輸出
    國銷售至中華民國實付或應付之價格。」「進口貨物之完稅
    價格，未能依第29條規定核定者，海關得按該貨物出口時或
    出口前、後銷售至中華民國之同樣貨物之交易價格核定之。
    」「進口貨物之完稅價格，未能依第29條及前條規定核定者
    ，海關得按該貨物出口時或出口前、後銷售至中華民國之類
    似貨物之交易價格核定之。」「進口貨物之完稅價格，未能
    依第29條、第31條及前條規定核定者，海關得按國內銷售價
    格核定之。」「進口貨物之完稅價格，未能依第29條、第31
    條、第32條及前條規定核定者，海關得按計算價格核定之。
    」「進口貨物之完稅價格，未能依第29條、第31條、第32條
    、第33條及前條規定核定者，海關得依據查得之資料，以合
    理方法核定之。」關稅法第29條第1項、第2項、第31條第1
    項前段、第32條第1項前段、第33條第1項、第34條第1項及
    第35條第1項分別定有明文。次按「核估進口舊汽車之完稅
    價格，應依進口地關稅局就實到貨物認定之型式年份（MO-
    DEL YEAR）及配備等，適用關稅法第29條至第35條規定辦理
    。」「進口舊汽車適用關稅法第35條規定核估完稅價格者，
    得依下列方法辦理：(一)價格檔中查有業經海關核定之相同型
    式年份之同樣或類似新車離岸價格者，以該離岸價格扣減折
    舊，另加運費及保險費計算完稅價格。但自北美地區進口之
    舊汽車，如價格檔中查無相同型式年份之同樣或類似新車離
    岸價格者，得按KELLEY BLUE BOOK所列相同型式年份新車批
    發價格（DEALER INVOICE第三欄價格）扣減折舊後之價格，
    與美國N.A.D.A.舊汽車行情雜誌上所列TRADE-IN價格比較，
    從低核估。(二)參考輸出國之舊車行情，另加運費及保險費計
    算完稅價格。(三)參據代理商、專業商、汽車商業公會提供之
    行情價格或辦理鑑價。」為系爭作業要點第2點、第3點所規
    定。
　(二)經查，本件原告於99年3月11日報運自美國進口自用舊汽車
    乙輛，原申報價格FOB USD 259,000/UNIT，其報關時所提出
    由GREEN GEAR公司出具之發票，經被告查證結果，GREEN
    GEAR公司並非系爭汽車之出賣人，該公司僅擔任買賣雙方購
    買時翻譯，及後續文件繕打及裝船等事宜，此有駐洛杉磯辦
    事處商務組100年6月1日060111F9300號電傳文件可考(見原
    處分案卷2第19頁)，是該紙發票尚難資為系爭汽車交易價格
    之證明文件，此外，原告未能提供其他交易文件為合理說明
    ，依關稅法第29條第5項規定，視為無法按原申報價格核估
    其完稅價格。又系爭汽車屬高單價之車輛，數量稀少，與一
    般商銷車不同，海關價格檔中查無與系爭貨物出口日前後30
    日內業經核定之同樣或類似貨物進口交易價格資料可資援用
    ，故無同法第31條及第32條規定之適用；另原告並未提供國
    內銷售價格，且已使用之舊車價格顯然非按該汽車生產成本
    計算，自無同法第33條及第34條規定之適用，遂依同法第35
    條及系爭作業要點第3點第2款規定，參據駐外單位查得系爭
    汽車在輸出國（美國）於出口時期(99年2月)之舊車合理價
    格約USD290,000至USD320,000之間(見同上案卷第33頁)，而
    核估其完稅價格為FOB USD290,000，於法並無不合。
七、原告主張其向GREEN GEAR公司購買系爭汽車，交易價格為US
    D259,000；系爭汽車係屬短軸車型，被告以長軸車型之價格
    據以核定，自屬任意認定價格，有違關稅法施行細則第19條
    第2項第7款之規定；依100年6月N.A.D.A.網站資料所載，系
    爭汽車相同年份型式於100年6月時之平均零售價格為USD249
    ,700，則據此反推9個月前即99年3月進口當時之平均零售價
    格，應較前揭價格略高，而與原告原申報價格USD259,000相
    當，自足證原告申報價格為合理，被告從高核估之舉，亦違
    反關稅法施行細則第19條第2項第2款不得從高核估之規定云
    云。經查：
  (一)原告雖提出購車合約書、匯款單、GREEN GEAR公司出具之發
    票等件(見本院卷第59-61頁)，資為證明系爭汽車之交易價
    格為USD259,000，然觀之上開3紙文件之作成、匯款、簽發
    日期分別為99年1月16日、99年1月18日、99年1月6日，發票
    簽發日期在購車合約書及匯款期日之前，即與商業交易常情
    有違，且匯款單之金額與申報金額不符；又自發票之形式內
    容，其繕打之應簽名人為Andy Yang，惟實際簽名之人卻為
    Jackson Yang，二者有異，參之原告於訴願程序中改稱系爭
    汽車係向Manhattan Motorcars公司決標後再議價所購得，
    先後陳稱不一，就匯款單之金額與申報金額不符一節，亦未
    能提出具體差額資金流向等情，足徵原告所提出之上開文件
    尚難作為系爭汽車之交易價格之證明。嗣原告再提出所謂「
    出口商之決標文件」及MANHATTAN MOTORCARS 公司開立給出
    口商之發票影本，惟該決標文件僅係MANHATTAN MOTORCARS
    公司於網路上之廣告文宣，且所提出之發票未經有權人員簽
    署，均不具實質證明力，亦難作為系爭汽車之交易價格之證
    明。
  (二)又驗估處為核估系爭汽車之完稅價格，依系爭作業要點第3
    點第2款規定，函請駐外單位協查其輸出國之舊車行情，駐
    外單位之回函上雖將系爭汽車誤載為「2008 ROLLS ROYCE
    PHANTOM EWB」(即長軸型)，惟駐外單位業於100年5月10日
    再度以函說明原99年6月23日之查證函內容所稱貨名「ROLLS
    ROYCE PHANTOM EWB」係誤植，應更正為「ROLLS ROYCE
    PHANTOM」(見原處分案卷2第33頁背面)，況查驗估處係依原
    告於進口報單所申報之資料送請駐外單位查價，而申報資料
    既經原告之代理人廖清松於100年2月14日接受驗估處訪談時
    確認無誤(見同上案卷第11頁)，則駐外單位依申報資料所查
    得價格係為系爭汽車車型之價格，應無疑義。因查價之標的
    並未有誤，是被告據以核定之完稅價格要屬正確，原告以駐
    外單位回函有誤載之情事而主張被告係以長軸車型之價格據
    以核定系爭汽車之完稅價格，自屬任意認定價格云云，與事
    實不符，當非可採。
  (三)另原告提出100年6月網路N.A.D.A.資料，主張系爭汽車相同
    年份型式於100年6月時之平均零售價格為USD249,700，據此
    推算系爭汽車於99年3月進口當時之平均零售價格，應較前
    揭價格略高，與原告原申報價格USD259,000相當云云。惟查
    ，系爭汽車屬高價性、稀有性之汽車，上開資料僅顯示車身
    價格，未提供選配部分之價格，已據被告當庭陳明在卷(見
    本院卷第66頁)，且原告購入時系爭汽車之哩程數僅為1,033
    英哩(見訴願卷第8頁)，自難以市面上平均零售價格為推算
    ，及上開資料係於100年6月11日所取得，與系爭汽車出口日
    期99年2月20日相距1年4個月，尚難據此認原告申報價格為
    合理價格，原告此部分主張，核無足採。
  (四)末按「行政機關對前項之申請，除有下列情形之一者外，不
    得拒絕︰一、行政決定前之擬稿或其他準備作業文件。…。
    」行政程序法第46條第2項第1款定有明文。原告主張被告向
    駐外單位查證往來函件，該等資料既未經原告檢驗，自不得
    採為不利原告認定之依據云云。惟查該等文件為駐外單位本
    於職務所為之協助，其函覆意見應屬行政機關作成決定前之
    準備作業文件，核諸上開規定，自屬不得提供當事人申請閱
    覽、抄寫、複印或影印之資料，被告將之列為不得閱覽卷宗
    ，於法有據。原告尚難以該等資料未經其閱覽即否定文件之
    合法性，是原告此部分之主張，亦非可採。
八、綜上所述，原告所訴均委無足採，被告參據驗估處簽復查價
    結果，改按FOB USD 290,000/UNIT核估系爭汽車完稅價格，
    核定應納稅款計5,620,849元，以原告已繳納之保證金抵充
    後，尚應補徵貨物稅599,815元，於法並無違誤，訴願決定
    予以維持，亦無不合。原告仍執前詞，訴請撤銷，為無理由
    ，應予駁回。
九、據上論結，本件原告之訴為無理由，依行政訴訟法第98條第
    1項前段，判決如主文。
中　　華　　民　　國　　100　 年　　11　　月　　17　　日
　        　　　　　臺北高等行政法院第五庭
                              審判長法  官　徐瑞晃
                                    法  官　蕭忠仁
                                    法  官　陳姿岑
上為正本係照原本作成。
如不服本判決，應於送達後20日內，向本院提出上訴狀並表明上
訴理由，如於本判決宣示後送達前提起上訴者，應於判決送達後
20日內補提上訴理由書（須按他造人數附繕本）。
中　　華　　民　　國　　100　 年　　11　　月　　17　　日
          　　　　　　      　　　  書記官  李依穎